【裁判字號】    99,上訴,3154
【裁判日期】    991105
【裁判案由】    毒品危害防制條例等
【裁判全文】
臺灣高等法院刑事判決                99年度上訴字第3154號
上  訴  人
即  被  告  甲○○
選任辯護人  翁顯杰律師
上列上訴人因違反毒品危害防制條例等案件，不服臺灣桃園地方
法院99年度訴字第345號，中華民國99年7月27日第一審判決（起
訴案號：臺灣桃園地方法院檢察署98年度偵字第28390號），提
起上訴，本院判決如下：
    主  文
上訴駁回。
    事  實
一、甲○○明知愷他命係毒品危害防制條例第2條第2項第3款所
    規定之第三級毒品，不得販賣，竟意圖營利，而基於販賣第
    三級毒品之犯意，先於民國98年12月15日前約一星期某日，
    告知廖文忠其將要購進一批愷他命，並稱可將部分出售予廖
    文忠，讓廖文忠轉售他人，以償還積欠甲○○之款項。嗣於
    98年12月15日上午11時3分許，甲○○以其使用之000000000
    0號行動電話傳送「速回電，我要進東西，來拿吧」之簡訊
    至廖文忠所使用之0000000000號（起訴書誤為0000000000號
    ）之行動電話，廖文忠於同日下午2時許見到上開簡訊後，
    於同日下午2時28分許，以其使用之上開行動電與甲○○聯
    繫，甲○○請廖文忠至桃園縣桃園市○○○路51號9樓見面
    詳談交易愷他命事宜，廖文忠遂於同日下午5時許抵達上開
    處所，向甲○○表示要購買10公克之愷他命，並與甲○○達
    成價金為新臺幣（下同）6,000元合意後，即與甲○○在上
    開處所等候賣家撥打電話與甲○○連絡，惟廖文忠在上開處
    所等候逾2小時後，賣家仍未與甲○○連絡，故於當日晚上
    約7、8時左右，先行離去。甲○○則於廖文忠離開上開處所
    後之當日晚間9時36分前之某時，至臺北縣中和市（起訴誤
    為土城市○○○路上之某處，向真實姓名年籍不詳、綽號「
    偉仔」之成年男子，以36,000元之價格販入愷他命約100公
    克後，隨即於同日晚間9時36分許，與廖文忠電話連絡，表
    示已取得愷他命，要廖文忠再至上開處所。廖文忠遂於同日
    晚上接近11時許，再至桃園縣桃園市○○○路51號，在該址
    樓下與甲○○見面後，廖文忠向甲○○表示身上僅有1,000
    多元，甲○○則稱可以先拿愷他命，事後再給他錢，兩人隨
    即相偕搭電梯要至該址9樓分裝10公克之愷他命，而於同日
    晚上11時許，甫至9樓電梯口之管制門，即為前往該處執行
    勤務之員警當場查獲，並自甲○○所揹之側背包內扣得愷他
    命1包（毛重98.18公克，包裝塑膠袋重1.71公克，鑑定用罄
    0.2 3公克，驗餘淨重96.24公克）及甲○○所有供販賣愷他
    命犯罪所用之行動電話1支（Sony Ericsson廠牌之黑色手機
    ，含0000 000000號SIM卡1張）。
二、甲○○基於乘他人急迫而貸以金錢，並取得與原本顯不相當
    重利之犯意，於98年9月23日，在桃園縣中山東路51號9樓，
    乘廖文忠急需金錢之際，貸予10,000元，約定每10天為一期
    ，每期利息1,000元（月利率為30%），並於借款當時即預扣
    第一期利息，其後分別於同年10月3日、10月13日向廖文忠
    收取利息各1,000元，而以此方式收取與原本顯不相當之重
    利。嗣於上開時、地為警查獲，並扣得甲○○所有供其記載
    廖文忠借款及利息所用之帳簿1本。（甲○○對韓靜宜犯重
    利罪部分，甲○○提起上訴後，撤回上訴，已告確定）。
三、案經桃園縣政府警察局桃園分局報請臺灣桃園地方法院檢察
    署檢察官偵查起訴。
    理  由
壹、證據能力部分：
一、按被告以外之人於審判外之言詞或書面陳述，除法律規定者
    外，不得作為證據。刑事訴訟法第159條第1項定有明文。證
    人廖文忠於警詢時所為之陳述，係被告以外之人於審判外之
    言詞陳述，被告與辯護人於本院審理時並表明不同意採為證
    據，是依上開規定，不得作為證據。
二、按被告以外之人於偵查中向檢察官所為之陳述，除顯有不可
    信之情況者外，得為證據。刑事訴訟法第159條之1第2項定
    有明文。此係因上開偵查中向檢察官所為之陳述雖仍為審判
    外之陳述，但立法者衡量刑事訴訟法規定檢察官代表國家偵
    查犯罪、實施公訴，依法有訊問被告、證人、鑑定人之權，
    且實務運作時，偵查中檢察官向被告以外之人所取得之陳述
    ，原則上均能遵守法律規定，不致違法取供，其可信性極高
    ，為兼顧理論與實務為由，而對「被告以外之人於偵查中向
    檢察官所為之陳述」，例外規定除有顯不可信之情況者外，
    得為證據。本案證人廖文忠於偵查時向檢察官所為之證述，
    業經具結，且於原審時亦就其於偵查時之證述，接受被告及
    辯護人之詰問，揆諸司法院大法官會議釋字第582解釋意旨
    ，對於被告之詰問權已有所保障，合於法定程序，且其於偵
    查時既經具結願負偽證罪之刑事責任後方為證述，其供述之
    真實性可獲初步之確保，又查無其他顯不可信之情況，是證
    人廖文忠於偵查時向檢察官所為之證述，應有證據能力。
三、本判決下列所引用認定犯罪事實之其他證據，並無證據證明
    係違背法定程序所取得，且檢察官、被告及辯護人對於證據
    能力均未予爭執，且迄至言詞辯論終結前亦未再聲明異議，
    本院審酌各該證據取得或作成時之一切情況，並無違法、不
    當或不宜作為證據之情事，依刑事訴訟法第158條之4及同法
    第159條之5第1項規定意旨，自均得作為證據。
貳、實體方面：
一、認定事實之證據及理由
    訊據被告固坦承有於上開犯罪事實欄一所載時、地，以行動
    電話傳送上開簡訊予廖文忠，並在上開地點與廖文忠同為警
    查獲，於其所揹之側背包內，扣得上開愷他命1包，及於上
    開事實欄二所載時、地，貸予廖文忠10,000元，並於98年10
    月3日、10月13日向廖文忠收取各1,000元之事實，惟矢口否
    認有何販賣愷他命及向廖文忠收取重利之犯行，辯稱：伊傳
    送上開簡訊給廖文忠，是因為這樣比較好約廖文忠出來，可
    以向廖文忠收取欠款，伊並沒有要販賣愷他命給廖文忠，扣
    案的愷他命是伊在當天早上就向「偉仔」買的，是供自己施
    用的；伊借款給廖文忠並沒有約定利息，向廖文忠收取的二
    次1,00 0元，是廖文忠清償的本金云云。經查：
（一）犯罪事實欄一部分：
    1.被告於98年12月15日上午11時3分許，以其所使用之00000
      00000號行動電話，傳送「速回電，我要進東西，來拿吧
      」之簡訊至0000000000號之行動電話予廖文忠、於同日曾
      至臺北縣中和市○○路上之某處，向真實姓名年籍不詳、
      綽號「偉仔」之成年男子，以36,000元購得愷他命約100
      公克、與廖文忠於同日晚上接近11時許，在桃園縣桃園市
      ○○○路51號樓下見面後，兩人相偕搭電梯至該址9樓，
      在該址9樓電梯口之管制門，即為在該處執行勤務之警員
      查獲，並在其所揹之側背包內，扣得上開愷他命1包及000
      0000000號行動電話1支等事實，業據被告於警詢、偵查及
      原審時坦承在卷（見偵卷第9、78頁、原審卷第10頁背面
      、63背面、64頁），並經證人即查獲警員陳明忠於偵查時
      證述屬實（見偵查卷第75頁），且有被告、廖文忠使用之
      上開行動電話內所留存簡訊之翻拍照片各1張（見偵查卷
      第19、20頁）、被告使用之門號0000000000號行動電話雙
      向通聯紀錄1件（見偵卷第54頁至第57頁背面）在卷可稽
      。又上開於被告所揹之側背包內查扣之白色細晶體粉末1
      包，經送鑑驗結果，確係第三級毒品愷他命（驗前毛重
      98.18公克，包裝塑膠袋重1.71公克，鑑定用罄0.23公克
      ，驗餘淨重96.24公克），亦有內政部警政署刑事警察局
      99年1月29日刑鑑字第0990008479號鑑定書在卷可稽（見
      偵卷第119頁），此部分事實，應堪認定。至偵查卷第20
      頁廖文忠使用之行動電話內留存簡訊之翻拍照片，其上固
      以手寫標示為「0000000000」號行動電話，證人廖文忠亦
      曾證稱0000000000號行動電話為其所使用等語，惟依上開
      簡訊照片所示，簡訊寄發時間為98年12月15日上午11時3
      分，而比對被告所使用之0000000000號行動電話於案發當
      日之雙向通聯紀錄，於上開時間通話對象實為「00000000
      00」門號行動電話，而「0000000000」號亦為證人廖文忠
      所使用之門號，亦據證人廖文忠於原審證述明確（見原審
      卷第56頁），顯見被告於上開時間發送簡訊之對象，應係
      證人廖文忠使用之「0000000000」號行動電話，而非「00
      00000000」號行動電話，偵查卷第20頁上手寫之行動電話
      號碼，顯然有誤，附此敘明。
    2.證人廖文忠於偵查時證稱：「3、4天前，就有聽被告說他
      要進愷他命，說到時會再聯絡我」、「（98年12月）15日
      上午10時許，被告傳簡訊說要進東西，要我過去，我睡到
      很晚起來看到簡訊，以0000000000號電話回撥給被告，被
      告要我到桃園市○○○路51號9樓等他，說見面再說」、
      「我晚上7、8點時到該處打電話叫被告出來，見面時沒拿
      愷他命，因為被告說愷他命還沒到，所以我就回家等」、
      「（晚上）10點半多，被告打給我說愷他命到了，我又過
      去桃園市○○○路51號樓下，我到時他已經到了」、「我
      告訴他我要10公克愷他命，被告說要6,000元，我跟他說
      沒有那麼多錢」、「我當天只有帶1,000元，他說我可以
      先拿毒品之後再回帳給他，所以我就說先跟他拿愷他命，
      我們打算到9樓，一上去便遇到警察」、「我（晚上）7、
      8 時找被告時，他叫我回家等，接近（晚上）11時再過去
      就有愷他命，但被告之愷他命是何時在何處向何人買，我
      不清楚」等語（見偵查卷第76、77頁）；其於原審時亦證
      稱：「被告傳送簡訊給我的意思，是說他有進愷他命，要
      我去找他，並用錢向被告購買愷他命」、「我與被告之前
      就都有施用愷他命，被告於被查獲前約一星期左右，有跟
      我說要購入愷他命，他願意出售一部份給我，若我再行出
      售，有賺錢再還之前的借款給他」、「被查獲當天，我前
      往被查獲地點兩次，第1次是當天下午5、6點的時候，因
      為被告傳上開簡訊給我，我回電給被告，被告說過去當面
      再講，我跟被告就約在上開被查獲地點，我當天下午5、6
      點依約抵達上開地點時，被告已經在那邊了，我跟被告說
      要買10克愷他命」、「等了約2個小時，…這段時間我們
      在等賣家撥打電話給被告，以便被告可以向賣家購入愷他
      命再販賣給我，等了2個多小時，賣家都沒有打電話給被
      告，我就跟被告說要先行離開，等到他購入並取得愷他命
      之後再打電話給我，我就回家了」、「到了當天晚上大約
      9點多時，被告又打電話給我，叫我過去上開地點，意思
      是他已經購入並取得愷他命了，我接到電話就過去了，我
      何時抵達上開地點，詳細時間已經忘記了，但是我記得抵
      達上開地點不久之後，就被警方查獲了」、「當天我向被
      告購買10公克愷他命的價格，我現在已經忘記了」、「（
      問：警詢時表示被告要賣你愷他命10公克的價錢是6,000
      元，是否屬實？）是，價錢是6,000元」、「被告簡訊給
      我時，我人在中壢，我當天下午2、3點睡醒之後，才看到
      這通簡訊，才回撥電話給被告，再到桃園市○○○路51號
      9樓找被告」、「我是當天下午5、6時許去找被告，待了
      約2個小時才離開」、「（問：當天下午去找被告時，你
      與被告有無就愷他命金額及價格達成協議？）有，10公克
      愷他命6,000元」、「（問：當時被告為何沒有馬上把愷
      他命給你？）因為被告要出售的愷他命還沒有取得」、「
      我第一次去找被告時，雖然與被告協議要以6,000元買10
      公克愷他命，但是當時被告說我可以先跟他拿，事後再給
      被告錢，所以當天第二次去時，只有帶1,000多元，我預
      計要用賒帳的方式先向被告取得愷他命」、「賒帳的方式
      購買愷他命是被告主動提出來的，他跟我說，如果沒錢，
      可以先交付愷他命給我，讓我取得愷他命後再出售給別人
      ，取得的價款再還給被告」、「被告說要到9樓分裝10公
      克愷他命給我，所以我們才上9樓」、「我之前去桃園市
      ○○○路51號9樓時就有看過該處有磅秤、夾鏈袋」、「
      被告在當天上午有無拿到愷他命我不清楚，但當天我第一
      次去桃園市○○○路51號9樓，在該處等候約2個小時的原
      因，就是要等被告取得愷他命，這是被告親口在上開處所
      內跟我說的，所以我才會在那邊等了約2個小時」、「我
      不知道被告是向誰取得愷他命」、「被告傳簡訊給我之前
      ，我就知道被告要進扣案這批愷他命，案發前約一星期，
      被告有跟我說他要進一批愷他命」、「是在桃園市○○○
      路51號9樓跟我說的」等語（見原審卷第52至58頁）。是
      證人廖文忠就被告於案發前已先告知將要購入愷他命一批
      ，可將部分出售予廖文忠，案發當日，被告傳送上開簡訊
      給廖文忠後，當日下午廖文忠與被告聯絡，雙方約定在上
      開被查獲地點見面，廖文忠向被告表示欲購買10公克愷他
      命，雙方協議價金為6,000元，及被告因尚未取得愷他命
      ，廖文忠先行回家後，晚上被告通知廖文忠後，廖文忠再
      次前往上開被查獲地點1樓時，於上樓後隨即為警查獲等
      情，前後證述相符。又佐以被告使用之0000000000號行動
      電話、廖文忠所使用之0000000000號行動電話雙向通聯紀
      錄（見偵查卷第55至57、105至106頁）可知，廖文忠確有
      於98年12月15日下午2時28分許第一次與被告聯絡，其後
      16時57分許起至當日晚上8時04分許之前，廖文忠之通話
      基地台位置確實多在上開被查獲處所附近，之後通話基地
      台位置始移至臺北縣鶯歌鎮○○街即其住處附近，至同日
      晚上9時36分許，始再次與被告聯絡，最後於為警查獲（
      同日晚上11時許）前之同日晚上10時50分許，再次與被告
      聯絡時，其通話基地台位置即在上開被查獲處所附近，與
      廖文忠所述其當日過程相符。且被告於偵查時亦自承：因
      「偉仔」說他把東西（指愷他命）押在伊這裡，晚上就還
      伊錢，所以伊才在桃園市○○○路11號9樓等「偉仔」電
      話等語（見偵查卷第38頁），足見被告案發當日，確有在
      上開被查獲地點等販毒者與其電話聯絡之情事。綜上足認
      證人廖文忠所述，並非無稽。再參酌廖文忠證述內容，有
      關被告告知可先購入愷他命後，再轉賣賺取利益以償還被
      告欠款，故伊才向被告購買等情，涉及其自身欲販賣毒品
      圖利之犯罪情節，若非事實，衡情其當無為不利於己陳述
      之理，是證人廖文忠上開證述，應堪採信。
    3.至(1)證人廖文忠被查獲時，身上僅有1,000多元，當時固
      無可能以6,000元之價格向被告購買10公克之愷他命，然
      廖文忠於第一次到達上開被查獲地點，與被告協議購買10
      公克6000元之愷他命時，被告即已告知廖文忠，如果沒錢
      ，可以先讓廖文忠取得愷他命，待其轉售給他人取得價款
      時，再還款給被告等情，業據廖文忠於於原審時證述明確
      ，已如前述，而衡諸常理，廖文忠既無能力向被告購買愷
      他命，若非被告答應可先以賒帳方式購買，待轉售後再返
      還欠款，則被告何須發簡訊、又以電話通知廖文忠第二次
      到上開被查獲地點拿取得愷他命？是廖文忠為警查獲時，
      雖僅於其身上扣得1,000餘元，亦無從執為有利被告之事
      證。(2)證人廖文忠為警查獲時，雖於其身上扣得愷他命6
      包（驗餘毛重8.6632公克），且其於偵查及原審時證稱：
      其身上扣得之愷他命，係向綽號「小狗」之人所購入，因
      為不純，故想再向被告購買等語（見偵查卷第76頁、原審
      卷第52頁背面、53頁），然施用毒品者，未免於毒品全數
      施用完畢時，毒品來源中斷，故預先備置合理數量之毒品
      ，以供施用，核與常情無違，況廖文忠向被告購入愷他命
      ，甚或有先向被賒欠以轉售圖利之意，有如前述，是縱廖
      文忠本身尚持有愷他命，或其持有愷他命並無不純之情事
      ，其亦非不得再向被告購買愷他命，自無從據以推論其有
      關向被告購買愷他命之證述為不實。(3)被告另聲請傳訊證
      人「傑哥」，欲證明上開被查獲處所內，並無磅秤、分裝
      袋等工具，證人廖文忠所述不實云云。然查，廖文忠於原
      審時係證稱：被告說要到9樓分裝10公克愷他命給伊，伊
      「之前」去上開被查獲處所時有看過該處有磅秤、夾鏈袋
      等語，是廖文忠並非證述查獲「當日」，在上開被查獲處
      所內有分裝毒品之工具，且分裝毒品並無一定之方式，被
      告究欲如何分裝毒品，亦非廖文忠所能知悉，是上開被查
      獲處所內有無磅秤、夾鏈袋等分裝毒品之工具，與廖文忠
      證言之真實性，並無絕對之關聯性。況被告未能舉出「傑
      哥」之真實姓名及住居所地址，以供本院傳訊，是本院認
      無庸再為傳訊而為無益之調查，併此敘明。
    4.被告所發上開簡訊之內容係「我『要』進東西，來拿吧」
      ，細繹其用語並非「我『已』進東西，來拿吧」，顯見被
      告於發上開簡訊時，尚未購入扣案之愷他命甚明，被告辯
      稱其係於案發當日上午9時許向綽號「偉仔」之人購入扣
      案之愷他命云云，尚難遽以採信。又被告辯稱：係因廖文
      忠積欠被告借款不還，故發簡訊誘使廖文忠與被告聯絡云
      云。然查，廖文忠於案發當日並未有償還欠款給被告之情
      事，業據證人廖文忠於原審時證述明確（見原審卷第56
      頁背面），且廖文忠於當日係先後二次前往上開被查獲地
      點，第一次時並停留逾2小時，已如前述，倘若被告寄發
      簡訊係為使廖文忠與其聯絡，以便追討欠款，何以於廖文
      忠與被告見面時，被告未曾提及欠款之事？若廖文忠已知
      被告係向其討債，其又無力清償，於第一次見面時何須停
      留逾2小時，又怎會於同日晚上再次前往被查獲地點與被
      告見面？另被告辯稱：伊於案發當日上午9時許取得扣案
      之愷他命後，隨即返回龜山鄉住處，因女友及母親在家，
      不能施用愷他命，始於同日晚間攜帶上開愷他命再度前往
      被查獲地點，其係欲施用愷他命云云（見原審卷第64 頁
      至第64頁背面），惟被告既於同日上午取得愷他命並將之
      攜回住處，茍其再度前往被查獲地點係欲施用愷他命，則
      僅須攜帶供其施用之數量即可，何須攜帶數量達90餘公克
      之愷他命前往被查獲地點，增加遭警查獲之風險。是被告
      上開所辯，均與常情不符，尚非足採。又證人廖文忠於原
      審時證稱：伊於案發當日下午5、6時許抵達上開被查獲地
      點，與被告一起等候2個小時，未等到愷他命賣家來電，
      始先行回家，至當天晚上大約9點多時，被告始又打電話
      給伊表示已經購入並取得愷他命等語，經比對其所使用之
      上開行動電話雙向通聯記載之通話基地台結果，於當日晚
      上8時許起，廖文忠之通話基地台位置離開上開被查獲處
      所附近，移往桃園縣八德市、臺北縣鶯歌鎮等處，至當日
      晚上9時36分許始再與被告聯絡（見偵查卷第106頁），與
      廖文忠上開證述相符。是被告應係於廖文忠離開被查獲地
      點之後，始向綽號「偉仔」之成年人，購入扣案之愷他命
      一節，應堪認定。從而，廖文忠第一次到上開查獲地點之
      時，被告既尚未購入扣案之愷他命，自無從於斯時交付愷
      他命予廖文忠，是其辯稱如欲販賣愷他命予廖文忠，其於
      當日下午第一次見面時，即可交付愷他命予廖文忠云云，
      亦非可採。
    5.末按愷他命毒品，本無一定之公定價格，是其各次買賣之
      價格，當亦各有差異，或隨供需雙方之資力、關係之深淺
      、需求之數量、貨源之充裕與否、販賣者對於資金之需求
      程度，以及政府查緝之態度，進而為各種不同之風險評估
      ，而為機動性之調整，是其價格標準，自非一成不變，且
      販賣者從各種「價差」或「量差」或「純度」謀取利潤方
      式，亦有差異，然其所圖利益之非法販賣行為目的，則屬
      相同，並無二致。因之，販賣利得，除經被告坦承，或因
      帳冊記載致價量至臻明確外，確實難以究其原委。然按一
      般民眾之普遍認知，毒品價格非低、取得不易，且毒品交
      易向為政府查禁森嚴且重罰不寬貸，衡諸常情，倘非有利
      可圖，殊無必要甘冒持有毒品遭查獲、重罰之極大風險，
      無端親送至交易處所，或於自身住處附近交易毒品，抑或
      購入大量毒品貯藏之理，而平添為警查獲之可能。從而，
      除確有反證足資認定係基於某種非圖利本意之關係外，通
      常尚難因無法查悉其買進、賣出之差價，而諉無營利之意
      思，或阻卻販賣犯行之追訴，致知過坦承者難辭重典，飾
      詞否認者反得逞僥倖，而失情理之平。經查，被告為智識
      正常之成年人，對於愷他命價格昂貴，取得不易，毒品交
      易為政府檢警機關嚴予取締之犯罪，法律並就此懸有重典
      處罰，當知之甚稔，且被告於偵查時陳稱：伊施用愷他命
      是捲在菸裡面，也有拉Ｋ，平均1公克用3日左右，睡前才
      會用等語（見偵查卷第39頁），詎被告竟涉險單次販入淨
      重近100公克之愷他命，足供其連續施用300日左右，倘非
      欲從中轉售賺取差價或投機貪圖小利，豈有甘冒重典且無
      視愷他命不耐久藏之特性，購入不成比例之大量毒品供己
      施用，而須承擔為警查獲、身陷囹圄，或毒品質變、無法
      施用之風險？況被告於販入上開扣案愷他命之前，即已先
      行告知證人廖文忠可以將部分出售予證人廖文忠，並係協
      議以10公克6,000元之價格出售等情，業證人廖文忠於偵
      查及原審時證證述明確，已如前述，而被告自承係以100
      公克36,000元之價格向綽號「偉仔」之人販入愷他命。是
      被告於98年12月15日販入愷他命時，主觀上具有營利之意
      圖乙節，灼然至明。
    6.綜上，犯罪事實欄一被告意圖營利而販入愷他命後，欲販
      賣予廖文忠之事實，堪可認定，應依法論科。
(二)犯罪事實欄二部分：
    1.被告於98年9月23日，在桃園市○○○路51號9樓，借款
      10,000元予廖文忠，廖文忠有於同年10月3日、10月13日
      各支付1,000元予被告之事實，業據被告坦承在卷，已如
      上述，且有被告所有之帳冊1件附卷可稽（見偵卷第30頁
      ）。
    2.被告雖辯稱伊借款予廖文忠並未收取利息，廖文忠所支付
      之各1,000元二次，係清償欠款本金云云。然查，廖文忠
      係為向被告借錢而認識被告，在桃園市○○○路51號9樓
      ，廖文忠向被告借10,000元，被告在交付借款時，與廖文
      忠約定利息為10天1,000元，借款當天並預扣第一期利息
      ，當天廖文忠實際取得的借款是9,000元乙節，業據證人
      廖文忠於偵查及原審時證述明確（見偵卷第76頁、原審卷
      第51頁背面、第57頁），且依上開扣案帳冊所示，被告於
      扣案帳本上記載「98年9月23日廖文忠10,000元」，其下
      接續記載於借款日10天後之「10月3日、1,000元」、20日
      後之「10月13日、1,000元」，核與證人廖文忠所證相符
      ，堪信廖文忠所證為真。被告空言否認有向廖文忠收取利
      息云云，自非足採。又被告於借款10,000元予廖文忠時，
      既已約定利息以10天為一期，每期1,000元，並預扣第一
      期之利息，其後又陸續收取二期之利息各1,000元，其所
      收取之利率即為日利率1%，換算為月利率為30%，換算為
      年利率則為360 %，而現今一般民間借貸之利率約為月息
      3%左右，即年利率約為36%左右，被告收取一般民間借貸
      10倍之利息，顯與原本不相當，廖文忠若非係處於急迫之
      情況下，豈有可能向之借款。是被告確有於上開犯罪事實
      欄三所載時、地，趁廖文忠急迫之際，貸予金錢，而取得
      與原本顯不相當之重利之事實，應堪認定。
    3.至證人廖文忠另證稱：伊幫被告墊付被告積欠綽號「小眼
      睛」買愷他命的1,600元，及被告的朋友曾經向伊拿愷他
      命而欠伊之3,000元，係由被告收取，均已抵償伊向被告
      借款的本金或利息等語（見原審卷第53頁背面），無非係
      為說明其自認已經清償部分借款，惟廖文忠是否已清償借
      款，與被告於借款予證人廖文忠時，是否犯重利罪之構成
      要件事實無涉，是無論此部分廖文忠之證述是否真實，仍
      無礙於被告上開重利罪行之認定。
    4.綜上，被告此部分重利犯行，事證明確，應依法論科。
二、論罪科刑
    按毒品危害防制條例第4條所規定之販賣毒品罪，雖不以販
    入之後復行賣出為要件，祇要以營利為目的，將毒品販入或
    賣出，有一於此，其犯罪即為完成。惟其行為態樣，可分為
    販入、賣出、販入後復行賣出等三種情形。其中販入或賣出
    ，有一於此，其犯罪固屬完成；但在販入後復行賣出之場合
    ，行為人意圖營利而販入毒品後，至首次賣出，乃二個舉動
    之接續實行，仍祇成立一個販賣既遂罪。然而，其後之販賣
    行為（即第二次以後之賣出），倘成立連續犯（或數罪）時
    則屬另一次行為，應視其販賣既遂或未遂予以評價，如第二
    次以後之賣出行為著手後尚未完成，仍有未遂犯之適用，不
    能因原始之販入行為已經既遂，即認為第二次以後之賣出未
    遂行為，亦屬既遂；更不能將第二次以後之各次賣出行為，
    重復併入原始之販入行為合併為一次之評價，反覆論以一個
    販賣既遂罪（最高法院96年台上字第3551號刑事判決要旨參
    照）。查愷他命（俗稱Ｋ他命）為毒品危害防制條例第2條
    第2項第3款所規定之第三級毒品，依法不得販賣，被告甲○
    ○於上揭時、地，意圖營利而販入第三級毒品愷他命後，首
    次出售予廖文忠，雖尚未交付，惟其販入及首次賣出為二個
    舉動之接續實行，揆諸上開說明，僅論以一販賣既遂。是核
    被告所為，分別係犯毒品危害防制條例第4條第3項之販賣第
    三級毒品罪、刑法第344條之重利罪。被告所犯販賣第三級
    毒品罪及重利罪二罪間，犯意各別，行為互殊，應予分論併
    罰。至毒品危害防制條例第17條第2項固規定：犯第4條至第
    8條之罪於偵查「及」審判中均自白者，減輕其刑。惟被告
    為警查獲後，於警詢、偵查、原審及本院審理時，固坦承有
    購入扣案愷他命之事實，然否認販入扣案愷他命有營利之意
    圖及有販賣愷他命予廖文忠之事實，顯見其自白之社會事實
    並未包括營利之販賣行為，無毒品危害防制條例第17條第2
    項減輕其刑規定之適用，附予敘明。
三、駁回上訴之理由
    原審同此認定，因依毒品危害防制條例第4條第3項、第19條
    第1項前段，刑法第11條、第344條、第41條第1項前段、第
    38條第1項第1款、第2款，刑法施行法第1條之1第1項、第2
    項前段規定，審酌被告並無前案紀錄，年紀尚輕，竟不以正
    當職業謀生，明知愷他命係列管毒品，為國法所厲禁，並經
    政府、媒體、教育機構廣為宣導，乃竟漠視法令禁制，而販
    賣第三級級毒品愷他命牟利，助長施用毒品惡習，並足以使
    購買施用者導致精神障礙與性格異常，甚至造成生命健康受
    損之成癮性及危險性，不僅戕害國人身體健康，且危害社會
    安全，而染上毒癮者為索得吸毒之資，甚至甘冒竊盜、搶奪
    及強盜等財產犯罪之風險，並考量本件被告所販入之愷他命
    數量，及被告乘人需款急迫，迭次貸與金錢而牟取高利，對
    社會善良風俗、經濟及金融秩序之危害甚鉅，然借款與否係
    出於被害人之自願，被告所用之手段尚稱平和，兼衡被告犯
    後就上開犯行，一再矯詞意圖卸免刑責，未見絲毫悔意，犯
    後態度不佳，及其犯罪之動機、目的、手段、素行、生活狀
    況、智識程度等一切情狀，分別量處有期徒刑6年4月、拘役
    50日，並就拘役部分，諭知易科罰金之折算標準，及就沒收
    部分說明：1.按毒品危害防制條例第18條第1項前段之規定
    ，應予沒收銷燬之毒品，以經查獲之第一、二級毒品為限。
    又毒品依其成癮性、濫用性及對社會危害性，共分為四級，
    上開條例並就製造、運輸、販賣、意圖販賣而持有、以非法
    方法使人施用、引誘他人施用及轉讓不同等級之毒品等行為
    ，分別定其處罰。鑑於第三、四級毒品均係管制藥品，特於
    同條例第11條之1明定無正當理由，不得擅自持有；第18條
    第1項後段復規定查獲之第三、四級毒品，無正當理由而擅
    自持有者，沒入銷燬之。從而，依同條例第18條第1項後段
    應沒入銷燬之毒品，專指查獲施用或持有之第三、四級毒品
    而言；倘係查獲製造、運輸、販賣、意圖販賣而持有、以非
    法方法使人施用、引誘他人施用或轉讓第三、四級毒品，既
    屬同條例相關法條明文規定處罰之犯罪行為，即非該條項應
    依行政程式沒入銷燬之範圍。又同條例第19條第1項所定「
    供犯罪所用或因犯罪所得之物」，係指犯第4條至第9條、第
    12條、第13條或第14條第1項、第2項之罪所用或所得之物，
    不包括毒品本身在內，是尚不得援用此項規定為第三、四級
    毒品之沒收依據。再同條例對於查獲之製造、運輸、販賣、
    意圖販賣而持有、以非法方法使人施用、引誘他人施用及轉
    讓第三、四級毒品之沒收，並無特別規定，如其行為已構成
    犯罪，則該毒品即屬不受法律保護之違禁物，應回歸刑法之
    適用，依刑法第38條第1項第1款之規定沒收之，始為適法（
    最高法院95年度台上字第911號、96年度臺上字第884號判決
    參照）。本件扣案被告所有之第三級毒品愷他命1包（驗前
    毛重98.18公克，包裝塑膠袋重1.71公克，鑑定用罄0.23公
    克，驗餘淨重96.24公克），係違禁物，且外包裝塑膠袋與
    毒品愷他命無從析離，應依刑法第38條第1項第1款之規定諭
    知沒收。另扣案之行動電話1支（Sony Ericsson廠牌之黑色
    手機，含0000000000號SIM卡1張），為被告所有，供其為本
    件販賣毒品犯行所用之物，業據被告供述在卷（見原審院卷
    第62頁），應依毒品危害防制條例第19條第1項前段規定沒
    收之。2.至被告於98年12月15日販賣愷他命予廖文忠之對價
    6,000元，因尚未收取，尚難謂為其販賣愷他命之犯罪所得
    ，無從依毒品危害防制條例第19條第1項規定宣告沒收。3.
    扣案帳簿1本，係記載被害人廖文忠所積欠借款及償還利息
    之日期與金額，係被告所有且係供犯本件重利罪所用之物，
    應依刑法第38條第1項第2款均予宣告沒收。核其認事用法，
    俱無違誤，量刑亦屬妥適。被告上訴，仍執前詞，否認犯行
    ，並無理由，應予駁回。
據上論斷，應依刑事訴訟法第368條，判決如主文。
本案經檢察官陳明光到庭執行職務。
中    華    民    國    99    年    11    月    5     日
                  刑事第五庭審判長法  官  李英勇
                                  法  官  劉秉鑫
                                  法  官  白光華
以上正本證明與原本無異。
如不服本判決，應於收受送達後10日內向本院提出上訴書狀，其
未敘述上訴之理由者並得於提起上訴後10日內向本院補提理由書
（均須按他造當事人之人數附繕本）「切勿逕送上級法院」。
                                  書記官  廖鴻勳
中    華    民    國    99    年    11    月    5     日
附錄：本案論罪科刑法條全文
毒品危害防制條例第4條第3項
製造、運輸、販賣第三級毒品者，處 5 年以上有期徒刑，得併
科新臺幣 7 百萬元以下罰金。
中華民國刑法第344條
乘他人急迫、輕率或無經驗貸以金錢或其他物品，而取得與原
本顯不相當之重利者，處1年以下有期徒刑、拘役或科或併科1千
元以下罰金。

司法院資訊處製作；財團法人民間司法改革基金會備份。
